【裁判字號】    98,交聲,1861
【裁判日期】    980630
【裁判案由】    聲明異議
【裁判全文】
臺灣高雄地方法院交通事件裁定        98年度交聲字第1861號
原處分機關  交通部公路總局高雄區監理所
受處分人即
異  議  人  甲○○
上列異議人因違反道路交通管理處罰條例案件，對於交通部公路
總局高雄區監理所民國98年6 月15日所為處分（原處分案號：高
監自裁字第裁80-N00000000號），聲明異議，本院裁定如下：
    主    文
原處分關於吊扣普通大貨車駕駛執照部分，撤銷。
上開撤銷部分，甲○○不罰。
    理    由
一、原處分機關移送意旨略以：異議人即受處分人甲○○（下稱
    異議人），於民國（下同）98年6 月14日飲酒後，持其領有
    普通大貨車駕駛執照，駕駛車牌號碼ZQ-5636 號自小客車，
    在同（14）日0 時9 分許，行經高雄縣阿蓮鄉○○路1000巷
    口，遭高雄縣政府警察局湖內分局阿蓮分駐所員警攔停，經
    酒精濃度測試結果，呼氣後酒精濃度達每公升0.37毫克，乃
    製單舉發違規。異議人於舉發單所載應到案日期前之98年6
    月15日到案，經原處分機關以其有「汽車駕駛人酒精濃度超
    過規定標準（0.25以上未滿0.40毫克/ 公升）」違規，依道
    路交通管理處罰條例第35條第1 項第1 款前段，裁處罰鍰新
    台幣（下同）1 萬9500元，吊扣駕駛執照12個月，施以道安
    講習處分。異議人同日就罰鍰1 萬9500元繳款完畢等語。
二、聲明異議意旨略以：伊酒後駕車違規，固不爭執。惟事後伊
    深具悔意，因目前擔任大貨車司機，所持用大貨車駕照是同
    一張駕照，如被吊扣，將被辭退而無法維生；伊本次是駕駛
    自小客車違規，請撤銷吊扣大貨車駕照處分等語（就裁處罰
    鍰1 萬9500元、施以道安講習部分，並未聲明異議）。
三、按汽車駕駛人，駕駛汽車經測試檢定，酒精濃度超過規定標
    準者，處新台幣1 萬5 千元以上6 萬元以下罰鍰，並當場移
    置保管其車輛及吊扣其駕駛執照1 年；道路交通管理處罰條
    例第35條第1 項第1 款前段定有明文。再汽車駕駛人，因違
    反本條例及道路交通安全規則之規定，受「吊銷」駕駛執照
    處分時，「吊銷」其持有各級車類之駕駛執照，道路交通管
    理處罰條例第68條定有明文。此規定係於94年12月14日修正
    公布，並於95年3 月1 日施行，而修正前同條例第68 條 則
    係規定「汽車駕駛人，因違反本條例及道路交通安全規則之
    規定，受『吊扣或吊銷』駕駛執照處分時，『吊扣或吊銷』
    其持有各級車類之駕駛執照」，觀其修法意旨，係以「原條
    文將違規駕駛人所持有之各級車類駕駛執照一併吊扣或吊銷
    ，失之過酷，影響人民工作及生活甚鉅」為由，而刪除吊扣
    駕駛人駕駛執照時，應吊扣駕駛人持有各級車類駕駛執照之
    規定。則依現行同條例規定已無得「吊扣」駕駛人持有他級
    駕駛執照之依據存在。是於吊扣駕駛人駕駛執照處分時，僅
    得「吊扣」其違規時所駕駛該級車類駕駛執照，以限制其繼
    續駕駛該級車類之權利；若無該級車類駕駛執照，即無從執
    行吊扣駕駛執照之處分，而僅係應否依同條例第22條第1 項
    規定處罰駕駛人之問題。又行政行為對人民課以一定之義務
    或負擔，或造成人民其他之不利益時，其所採取之手段，與
    行政機關所追求之目的間，必須有合理之聯結關係存在，亦
    即不得違反「不當聯結禁止原則」，若欠缺此聯結關係，此
    項行政行為即非適法（最高行政法院90年度判字第1704 號
    判決參照）。
四、經查：
  (一)本件異議人於上開時地，持領普通大貨車駕照，駕駛上開自
    小客車，經警施以酒測結果，呼氣後酒精濃度超過法定標準
    達每公升0.37毫克，而製單舉發等情，業據異議人坦承在卷
    ，並有酒測單、舉發通知單、裁決書、送達證書附卷可憑。
    從而，異議人確有違反道路交通管理處罰條例第35條第1項
    第1 款之違規事實明確，堪以認定。本件原處分關於裁處罰
    鍰、道安講習部分與吊扣駕照部分，係屬不同種類處分，依
    行政罰法第24條第2 項前段併為處罰，於法尚無不合。
  (二)本件異議人為汽車駕駛人，因酒精濃度超過標準，持用普通
    大貨車駕照而駕駛自小客車違規，依本條例第35條第1 項第
    1 款之規定固應吊扣其所依憑駕駛自小客車資格之駕駛執照
    ；惟若將異議人自小客車以外車類之駕駛資格併予吊扣，則
    係不當聯結異議人駕駛自用小客車之違規行為與其普通大貨
    車駕駛資格，此種不當聯結即構成違法，而有撤銷之原因。
    且道路交通安全規則第61條第1 項第3 款規定，汽車駕駛人
    取得高一級車類之駕駛資格者，應換發駕駛執照，並准其駕
    駛較低級車類之車輛；且已領有大貨車駕駛執照者，得駕駛
    小型車、輕型機器腳踏車。異議人酒後駕駛自小客車，依法
    本應吊扣自小客車駕照，惟因異議人陸續取得普通小型車、
    普通大貨車駕駛資格，因此換領普通大貨車駕照，有其汽車
    駕照基本資料在卷足稽，雖因此無較低級車類之自小客車駕
    照可供吊扣，導致越級車類駕駛人違規酒駕時，受有無須吊
    扣駕照之利益。然此關於駕駛執照管理所衍生之執行困難或
    法規漏洞，宜由修法解決，尚不得擴張解釋於駕駛人無較低
    級駕駛執照可供吊扣時，即率爾代以吊扣其所領有之較高級
    車類駕駛執照。況行政行為，採取之方法所造成之損害不得
    與欲達成目的之利益顯失均衡，有行政程序法第7 條第3 款
    及行政罰法第18條明文可參，原處分機關逕吊扣異議人普通
    大貨車駕照以代之，雖可達成限制異議人繼續駕駛小型車行
    駛之目的，惟同時亦限制異議人繼續駕駛普通大貨車、輕型
    機器腳踏車之結果，所造成之損害與欲達成目的之利益顯失
    均衡，欠缺上開合理之聯結關係。況異議人行為時道路交通
    管理處罰條例第68條，既已將「吊扣」各級車類駕照規定刪
    除，原處分機關自不得逕行吊扣異議人小型車以外車種之駕
    駛執照，否則，顯已逾越道路交通管理處罰條例第68條修法
    精神及意涵。
  (三)本件異議人雖領有普通大貨車駕照，然其僅應受吊扣自小客
    車駕照之處分，原處分機關裁處併吊扣異議人現有普通大貨
    車駕照，此舉非但限制異議人駕駛小型車，同時亦限制異議
    人駕駛其他車類之結果，對其工作及生活影響甚大，危及其
    就業謀生問題，所造成之損害與其欲達成目的之利益顯失均
    衡，益見就此部分裁處之違法，自有未恰。移送書所持見解
    ，與上開法律規定修法精神及意旨不符，自無從採認。
五、綜上所述，原處分裁處吊扣異議人駕駛執照12個月，其就吊
    扣普通大貨車駕照部分，於法未合，異議人聲明異議，為有
    理由，應予撤銷，並諭知異議人不罰（至裁處罰鍰1 萬9500
    元、道安講習部分並未聲明異議，仍照原處分執行）。
據上論結，依道路交通管理處罰條例第87條第2 項、道路交通案
件處理辦法第20條前段，裁定如主文。
中    華    民    國    98    年    6     月    30    日
                  交通法庭    法  官  李昆南
以上正本證明與原本無異。
如不服本裁定應於送達後5日內向本院提出抗告狀。
中    華    民    國    98    年    6     月    30    日
                                書記官  黃美玲


司法院資訊處製作；財團法人民間司法改革基金會備份。
